臺灣彰化地方法院刑事判決
110年度交易字第671號
公  訴  人  臺灣彰化地方檢察署檢察官 
被      告  葉庭瑋


上列被告因公共危險等案件，經檢察官提起公訴（110年度偵字
第9566號），本院判決如下：
    主  文
葉庭瑋犯刑法第一百八十五條之三第一項第一款之不能安全駕駛
動力交通工具罪，處有期徒刑捌月。又犯過失傷害罪，處有期徒
刑捌月。應執行有期徒刑壹年貳月。
    事  實
一、葉庭瑋於民國（下同）110年4月22日22時許，在其位於彰化
    縣○○鄉○○路0段000號住處內，飲用威士忌酒後，已達不能安
    全駕駛動力交通工具之程度，竟基於酒後不能安全駕駛動力
    交通工具之犯意，於翌（23）日10時許，無照駕駛車牌號碼
    000-0000號自用小客車上路行駛。嗣於110年4月23日10時初
    ，駕車上路，途經二水鄉五伯村五伯巷（水防道路），由南
    往北行駛，途經南通高幹K4968電桿處前，因道路不寬，卻
    未減速注意車前狀況、未能靠右行駛。適有賴自恩（檢察官
    已為不起訴處分）駕駛農用拼裝車於對向，沿五伯巷（水防
    道路）由北往南方向行駛，雙方因而於10時15分許發生碰撞
    ，賴自恩因此受有「胸部外傷合併胸骨骨折、右側第二、三
    肋骨、左側第二、三肋骨骨折、右側氣血胸」「雙下肢撕裂
    傷併左小腿撕脫傷」「左側髕股粉碎性骨折、左側股骨幹粉
    碎性骨折」等傷害。
二、撞擊之後葉庭瑋受傷嚴重無力報警，由路人撥打110報警。
    賴自恩雖然也受傷，尚且清醒，賴自恩隨即撥打119求救，
    經員警及119消防隊前往處理，並將賴自恩、葉庭瑋送醫急
    救，為醫院醫療人員對葉庭瑋抽血檢驗，測得其血液中酒精
    濃度達299.6mg/dL，即血液中酒精濃度為百分之0.2996（換
    算吐氣中酒精濃度約為每公升1.498毫克），而悉上情。
三、案經賴自恩訴由彰化縣警察局田中分局報告臺灣彰化地方檢
    察署檢察官偵查起訴。  
    理  由
一、證據能力方面 
  ㈠按被告以外之人（包括證人、鑑定人、告訴人、被害人及共
    同被告等）於審判外之陳述，雖不符刑事訴訟法第159條之1
    至之4 等之規定，而經當事人於審判程序同意作為證據，法
    院審酌該言詞陳述或書面陳述作成時之情況，認為適當者，
    亦得為證據；當事人、代理人或辯護人於法院調查證據時，
    知有刑事訴訟法第159條第1項不得為證據之情形，而未於言
    詞辯論終結前聲明異議者，視為有前項之同意，同法第159
    條之5定有明文。本判決以下所引用被告以外之人於審判外
    之陳述，雖查無符合刑事訴訟法第159條之1至之4之情形，
    惟檢察官、被告於本院準備程序、審理時對於證據能力均未
    聲明異議，本院審酌後認為該等證據均為法院事實認定之重
    要依據，作為本案之證據均屬適當，故依刑事訴訟法第159
    條之5規定，認均具有證據能力。
  ㈡另本院以下所引用之非供述證據，與本件事實具有自然關聯
    性，且核屬書證、物證性質，又查無事證足認有違背法定程
    式或經偽造、變造所取得等證據排除之情事，復經本院依刑
    事訴訟法第164條、第165條踐行物證、書證之調查程序，認
    具有證據能力。
二、認定犯罪事實所憑之證據及理由： 
  ㈠上揭犯罪事實，業據被告葉庭瑋於警偵訊中自白，並於本院
    歷次審理中均表示自白認罪（見本院卷一第225、269頁）。
    並陳述「我有買任意險，但是因為我是酒駕，所以任意險不
    賠償，保險公司已經有賠償強制險。我開的車是我太太的，
    我在此次車禍中左腳大腿斷掉，有打鋼釘，但不用拆鋼釘。
    我自己受傷部分並無獲得保險賠償，因為告訴人是農用車，
    無法請領保險，我自己的車是因為酒駕所以無法賠償。」（
    本院卷一第225頁），「監視器錄影有視線死角，告訴人行
    駛方向是由大路轉小路，我的行駛方向是由小路轉大路。」
    （本院卷一第269頁），被告對起訴犯行大致坦承不諱。被
    告並未考取駕駛執照，此有公路監理資料可證（偵卷第51頁
    ），且另有告訴人賴自恩於警詢及偵詢中之指訴、道路交通
    事故現場圖、道路交通事故調查報告表(一)、(二)-1、現場
    蒐證照片、本署檢察事務官勘查報告（含監視器翻拍照片）
    、監視器光碟 1 片、彰化縣警察局舉發違反道路交通管理
    事件通知單、車輛詳細資料報表等、交通部公路總局臺中區
    監理所彰化縣區車輛行車事故鑑定會彰化縣區0000000 案鑑
    定意見書 1份、彰化基督教醫療財團法人彰化基督教醫院檢
    驗醫學部檢驗報告單、健保紀錄、彰化基督教醫療財團法人
    漢銘基督教醫院診斷書 1紙、漢銘醫院病歷、彰基醫院病歷
    、竹山秀傳醫院病歷等可資參照，被告犯行已堪認定。
　㈡道路交通安全規則第114條「汽車駕駛人有下列情形之一者，
    不得駕車：二、飲用酒類或其他類似物後其吐氣所含酒精濃
    度達每公升零點一五毫克或血液中酒精濃度達百分之零點零
    三以上。..」，道路交通安全規則第95條第1項「汽車除行
    駛於單行道或指定行駛於左側車道外，在未劃分向線或分向
    限制線之道路，應靠右行駛。但遇有特殊情況必須行駛左側
    道路時，除應減速慢行外，並注意前方來車及行人。」。被
    告葉庭瑋酒後駕車上路，嗣後經測得血液中酒精濃度達299.
    6mg/dL，即血液中酒精濃度為百分之0.2996（換算吐氣中酒
    精濃度約為每公升1.498毫克），且依照監視器錄影所示，
    被告當時駕駛小客車，是幾乎行駛在道路中間，並未靠右行
    駛（見本院卷一第27頁以下截圖）。而依據事故後現場照片
    顯示，告訴人的農用車是已經儘量靠右邊，輪子幾乎碾壓道
    路邊路緣石，已經避無可避，被告的小客車依然撞上去而且
    是車頭全毀，不是僅有靠左邊一小角毀損而已（見偵卷第20
    頁以下照片）。其實肇事地點的路面並非很狹窄，兩車只要
    慢速小心經過，就可以安全會車，但是撞擊點卻在道路中心
    ，此由事故後路面上有大片油漬就在路中央位置，可得而知
    。而且本院勘驗監視錄影畫面，勘驗結果，被告在案發前沒
    有靠右行駛，且車輛後方的煞車燈沒有亮起，被告應是沒有
    踩煞車（見本院卷一第229頁筆錄）。所以被告當時確實因
    為酒駕控制能力不佳，導致行駛在路中央且未注意左前方有
    農用車駛來，也未減速，才導致本件車禍，堪認被告前揭駕
    駛行為確有過失至明。
  ㈢本件車禍後，係由路人先撥打110報警，接著由告訴人撥打11
    9求救：　
勘驗110報案音檔： 報案時間：110年4月23日之10：16：21 勘驗結果： 報案人：女0933***698  110（男）：110您好 報案人（女）：這個...在這裡有車禍 110（男）：什麼地點？ 報案人（女）：在二水..二水要往田中的堤防岸這裡.. 110（男）：二水...？ 報案人（女）：趕快...趕快...有人受傷了 110（男）：你先不要緊張，你那邊看得到門牌嗎？什麼路？ 報案人（女）：看不到門牌..這邊叫做... 110（男）：那邊是什麼路？ 報案人（女）：（對旁邊人說...阿桑..你知道這邊是什麼路？（台語）『堤岸路』..）阿桑告訴我這是堤岸路 110（男）：堤岸路？你要確定你的位置啦，你現在緊張也沒有用，我不知道你的位置的話，我也不知道要叫員警與救護車去哪裡？所以你要確定你的位置，那一條是什麼路？有一個點出來可以了 報案人（女）：等一下..我來看一下電線桿上 ..有沒有號碼？它這個是...南通高幹31... 110（男）：要有英文加數字，九個或十一個字，英文加數字報案人（女）：KA*468... 110（男）：耶..有119轉過來了，在南通路往河堤的部分。 報案人（女）：對對對... 110（男）：119已經轉給我們了 報案人（女）：快..有人受傷 110（男）：好...謝謝謝謝... 報案人（女）（對旁人講...有了有了）。 
　　被告對上述勘驗表示「沒意見。我當場有聽到，這是路人在
    報警。」，告訴人表示「這報案的人我不認識，我在現場有
    聽到有一個女人在報案，但是我人在駕駛座上被夾住，我想
    要起來但起不來，無法回頭，所以沒有看到，她告訴我說不
    要起來，她已經報警了。」（本院卷第227頁），被告對於
    告訴人上述陳述也未表示反對。　　
勘驗119報案音檔： 報案人：賴自恩0912***399 報案時間：110年4月23日10：16：09 勘驗結果：  119：您好！ 賴自恩：堤岸...快一點，在堤岸這邊車禍 119：車禍...來...給我住址..哪一個鄉鎮？ 賴自恩：堤岸.. 119：哪一個鄉鎮的堤岸？ 賴自恩：二水鄉 119：你那..堤岸是靠近哪裡？ 賴自恩：在南通路這條...（呻吟..嘆氣） 119：你...你...你...你車禍嗎？ 賴自恩：嘿 119：南通路..再來呢？ 賴自恩：河堤這條路，從大條通路轉進來這條..（呻吟） 119：南通路....你不要緊張...你現在 賴自恩：我腳斷掉了 119：好，你不要緊張 賴自恩：（痛苦）他都沒有減速（呻吟） 119：不要緊張，我現在要先知道你在哪裡，往河堤嗎？ 賴自恩：嘿..由大路口轉進來這裡。 119：那個大路口...是什麼大路口？名字？ 賴自恩：（痛苦呻吟）南通路..要往地下道那裡 119：往地下道..還是往河堤？ 賴自恩：往河堤 119：南通路往河堤就會看到你了嗎。 賴自恩：嘿！（是的） 119：啊...你幾個人受傷？你一個人嗎？ 賴自恩：我一個人 119：好，救護車過去了，你不要動阿..好..謝謝 
　　對於上述勘驗結果，告訴人表示「 這是我報警的聲音，我
    一瞬間呼吸很困難，但沒有昏迷，後來我拿出左邊口袋的手
    機，就報警，大約離案發一分鐘，我當時有看到我左腳變形
    ，下肢沒有知覺，摸到電話就趕快報警。」，被告對告訴人
    陳述內容也沒有表示反對意見（見本院卷第228頁）。
　㈣綜上所述，被告因其過失行為，致對方受有前開傷害結果，
    自具有相當因果關係無訛，是被告上開酒駕公共危險、過失
    傷害之犯行，已堪認定，應依法論科。
三、論罪及法律適用之說明 
  ㈠核被告葉庭瑋❶就酒後開車上路之所為，係犯刑法第185條之3
    第1項第1款之不能安全駕駛動力交通工具罪。又按行為後法
    律有變更者，適用行為時之法律，但行為後之法律有利於行
    為人者，適用最有利於行為人之法律，刑法第2條第1項定有
    明文。刑法第185條之3第1項，於111年1月28日修正公布，
    並於同年月30日生效，修正前規定「駕駛動力交通工具而有
    下列情形之一者，處2年以下有期徒刑，得併科20萬元以下
    罰金：一、吐氣所含酒精濃度達每公升零點二五毫克或血液
    中酒精濃度達百分之零點零五以上。二、有前款以外之其他
    情事足認服用酒類或其他相類之物，致不能安全駕駛。三、
    服用毒品、麻醉藥品或其他相類之物，致不能安全駕駛。」
    ，修正後規定「駕駛動力交通工具而有下列情形之一者，處
    3年以下有期徒刑，得併科30萬元以下罰金：一、吐氣所含
    酒精濃度達每公升零點二五毫克或血液中酒精濃度達百分之
    零點零五以上。二、有前款以外之其他情事足認服用酒類或
    其他相類之物，致不能安全駕駛。三、服用毒品、麻醉藥品
    或其他相類之物，致不能安全駕駛。」，經比較新舊法結果
    ，修正後之規定並未較有利於被告，自應適用修正前刑法第
    185條之3第1項規定論處。
　㈡又另按汽車駕駛人，無駕駛執照駕車、酒醉駕車、吸食毒品
    或迷幻藥駕車、行駛人行道或行經行人穿越道不依規定讓行
    人優先通行，因而致人受傷或死亡，依法應負刑事責任者，
    加重其刑至二分之一，道路交通管理處罰條例第86條第1項
    定有明文。次按刑法總則之加重，係概括性之規定，所有罪
    名均一體適用；刑法分則之加重，係就犯罪類型變更之個別
    犯罪行為予以加重，成為另一獨立之罪名。道路交通管理處
    罰條例第86條第1項之規定，係就刑法第276條第1項之過失
    致人於死罪、同條第2項之業務過失致人於死罪，同法第284
    條第1項之過失傷害（及致重傷）罪、同條第2項之業務過失
    傷害（及致重傷）罪之基本犯罪類型，對於加害人為汽車駕
    駛人，於從事駕駛汽車之特定行為，因而致人受傷或死亡之
    特殊行為要件予以加重處罰，已就上述刑法第276條第1、2
    項，同法第284條第1、2項各罪犯罪類型變更之個別犯罪行
    為予以加重，而成另一獨立之罪名，自屬刑法分則加重之性
    質，是道路交通管理處罰條例第86條第1項中「無駕駛執照
    駕車」、「酒醉駕車」、「吸食毒品或迷幻藥駕車」、「行
    駛人行道」、「行經行人穿越道不依規定讓行人優先通行」
    均屬刑法第276條第1、2項及同法第284條第1、2項各罪犯罪
    具特殊要件時予以加重處罰之規定，乃就犯罪類型變更之個
    別犯罪行為予以加重，自屬刑法分則加重之性質而成為另一
    獨立之罪名。故被告葉庭瑋❷就無照駕駛、酒後駕車過失致
    賴自恩受傷之所為，係犯道路交通管理處罰條例第86條第1
    項、刑法第284條前段之無駕駛執照、酒後駕車過失傷害罪
    ，並應依道路交通管理處罰條例第86條第1項之規定加重其
    刑。
　㈢最高法院100年度台非字第373號刑事裁判「..加重結果犯雖
    因法律規定為一罪，然其本質上不限於一行為。現行刑法第
    一百八十五條之三不能安全駕駛動力交通工具而駕駛罪，雖
    甫經法定程序修正公布施行，並參酌日本及其他各國立法例
    ，增訂第二項，而有因而致人於死或重傷之加重結果犯處罰
    規定，然仍不影響其本質上係二行為之認定，即不能安全駕
    駛動力交通工具而駕駛途中，因過失致人受普通傷害時仍應
    認係二行為，予以併合處罰，不因上開法律之增訂而改變。
    且由於本次修正提高不能安全駕駛動力交通工具而駕駛罪之
    法定刑，並基於刑事政策考量，增訂同法條第二項之加重結
    果犯，彰顯加重處罰之規定，適足以印證，就與過失致人受
    普通傷害罪間，苟僅認係一行為之想像競合犯而論以一罪，
    顯然評價不足而有違罪刑衡平原則，不符國民之法律感情。
    」可以參照。被告葉庭瑋所犯上開❶❷二罪間，犯意各別，行
    為互殊，應予分論併罰。　　
 ㈣量刑審酌：以被告葉庭瑋之行為情狀為基礎，審酌被告葉庭瑋
   僅有傷害拘役前科，素行不算太差，但此次嚴重酒駕上路，
   且酒醉程度嚴重，對公眾危險性不輕，再考量被告過失程度
   、賴自恩所受之傷勢、被告犯後坦承犯行、自述其學歷為國
   中畢業，原本是做人力派遣工作，但這兩年因疫情關係，所
   以工作不穩定。被告自小父親過世，母親另組家庭，所以被
   告從小與爺爺同住一起，家裡種植稻米，被告太太在家照顧
   小孩，沒有出去工作，被告有兩個小孩等情。因為保險公司
   拒絕理賠酒駕所致車禍損失，故而被告無資力賠償被害人，
   目前尚未達成任何調解和解等一切情狀，分別量處如主文所
   示之刑，並定應執行。
據上論斷，應依刑事訴訟法第299條第1項前段，道路交通管理處
罰條例第86條第1項，刑法第2條第1項前段、第185條之3第1項第
1款（修正前）、第284條前段、第41條第1項前段，第51條第5項
、刑法施行法第1條之1第1項，判決如主文。
本案經檢察官吳曉婷提起公訴，檢察官陳昭蓉到庭執行職務。　
中　　華　　民　　國　　111 　年　　4 　　月　　28　　日
                  刑事第二庭    法  官  葉明松
以上正本證明與原本無異。
如不服本判決應於收受判決後20日內向本院提出上訴書狀，並應
敘述具體理由。其未敘述上訴理由者，應於上訴期間屆滿後20日
內向本院補提理由書( 均須按他造當事人之人數附繕本) 「切勿
逕送上級法院」。
中　　華　　民　　國　　111 　年　　4 　　月　　28　　日
                                書記官  蔡雲璽　
附錄論罪科刑法條全文：

（修正前）中華民國刑法第185條之3
駕駛動力交通工具而有下列情形之一者，處2年以下有期徒刑，
得併科20萬元以下罰金：
一、吐氣所含酒精濃度達每公升零點二五毫克或血液中酒精濃度
    達百分之零點零五以上。
二、有前款以外之其他情事足認服用酒類或其他相類之物，致不
    能安全駕駛。
三、服用毒品、麻醉藥品或其他相類之物，致不能安全駕駛。
因而致人於死者，處3年以上10年以下有期徒刑；致重傷者，處1
年以上7年以下有期徒刑。
曾犯本條或陸海空軍刑法第54條之罪，經有罪判決確定或經緩起
訴處分確定，於五年內再犯第1項之罪因而致人於死者，處無期
徒刑或5年以上有期徒刑；致重傷者，處3年以上10年以下有期徒
刑。

中華民國刑法第284條
因過失傷害人者，處1年以下有期徒刑、拘役或10萬元以下罰金
；致重傷者，處3年以下有期徒刑、拘役或30萬元以下罰金。　
　
道路交通管理處罰條例第 86 條 
   （刑責之加重及減輕）
汽車駕駛人，無駕駛執照駕車、酒醉駕車、吸食毒品或迷幻藥駕
車、行駛人行道或行經行人穿越道不依規定讓行人優先通行，因
而致人受傷或死亡，依法應負刑事責任者，加重其刑至二分之一
。
汽車駕駛人，在快車道依規定駕車行駛，因行人或慢車不依規定
，擅自進入快車道，而致人受傷或死亡，依法應負刑事責任者，
減輕其刑。